臺灣彰化地方法院民事裁定
110年度監宣字第423號
聲  請  人  張秀鑾  


相  對  人  黃台萱  


關  係  人  黃筱琪  

            黃清柳  
            黃上瑋  
上列聲請人聲請監護宣告事件，本院裁定如下：
    主    文
宣告黃台萱（女、民國00年00月00日生、身分證統一編號：Z000
000000號）為受監護宣告之人。
選定張秀鑾（女、民國00年0月00日生、身分證統一編號：Z0000
00000號）為受監護宣告之人之監護人。
指定黃筱琪（女、民國00年0月00日生、身分證統一編號：Z0000
00000號）為會同開具財產清冊之人。
聲請費用新臺幣壹仟元由受監護宣告之人負擔。
    理    由
一、按對於因精神障礙或其他心智缺陷，致不能為意思表示或受
    意思表示，或不能辨識其意思表示之效果者，法院得因本人
    、配偶、四親等內之親屬、最近一年有同居事實之其他親屬
    、檢察官、主管機關或社會福利機構之聲請，為監護之宣告
    ，民法第14條第1項定有明文。次按受監護宣告之人應置監
    護人。法院為監護之宣告時，應依職權就配偶、四親等內之
    親屬、最近一年有同居事實之其他親屬、主管機關、社會福
    利機構或其他適當之人選定一人或數人為監護人，並同時指
    定會同開具財產清冊之人。法院為前項選定及指定前，得命
    主管機關或社會福利機構進行訪視，提出調查報告及建議。
    監護之聲請人或利害關係人亦得提出相關資料或證據，供法
    院斟酌。法院選定監護人時，應依受監護宣告之人之最佳利
    益，優先考量受監護宣告之人之意見，審酌一切情狀，並注
    意下列事項：㈠受監護宣告之人之身心狀態與生活及財產狀
    況。㈡受監護宣告之人與其配偶、子女或其他共同生活之人
    間之情感狀況。㈢監護人之職業、經歷、意見及其與受監護
    宣告之人之利害關係。㈣法人為監護人時，其事業之種類與
    內容，法人及其代表人與受監護宣告之人之利害關係。民法
    第1110條、第1111條、第1111條之1分別定有明文。再按監
    護宣告之裁定，於裁定送達或當庭告知法院選定之監護人時
    發生效力；監護宣告裁定經廢棄確定前，監護人所為之行為
    ，不失其效力，家事事件法第169條第1項、第170條第1項分
    別定有明文。
二、聲請意旨略以：聲請人為相對人之母，相對人於出生時即腦
    部缺氧，致不能為意思表示或受意思表示，或不能辨識其意
    思表示之效果，已達受監護宣告之程度，有親屬系統表、戶
    籍謄本、身心障礙證明影本等件為證。爰聲請准予裁定相對
    人為受監護宣告之人，並請求選定聲請人為相對人之監護人
    ，同時指定相對人之姊黃筱琪為會同開具財產清冊之人等語
    。
三、經查，聲請人主張之上開事實，業據其提出親屬系統表、戶
    籍謄本、身心障礙證明影本等件為據，且經本院在鑑定人即
    衛生福利部彰化醫院醫師陳羿行前審驗相對人之精神狀況，
    相對人對於本院點呼無反應，有本院訊問筆錄在卷可按。又
    經本院囑託衛生福利部彰化醫院鑑定結果，認為：「㈠醫學
    上的診斷：缺氧腦傷致認知功能受損，障礙程度為重度。㈡
    日常生活狀況：大小便無法自理，經口餵食，清潔沐浴也仰
    賴他人；喪失經濟活動能力，無法進行買賣交易；無法切題
    回應，難以社交互動。㈢身體狀態：可以走路，但較不穩跟
    緩慢，無一般溝通能力。㈣精神狀態：1.意識/溝通性：意識
    障礙，無一般溝通能力。2.記憶力：問題皆無法回答。3.定
    向力：詢問時間、地點，皆無法回應。4.計算能力：無法回
    應。5.理解能力：無法評估，明顯障礙。6.認知功能檢查：
    問題都無法回應。㈤有關判斷能力判定之意見：不能管理處
    分自己財產。判定的根據：個案從出生後缺氧腦傷治療及後
    續照顧，意識持續障礙，無法以言語或其他方式正確溝通表
    達。㈥回復可能性說明：短期內恢復可能性低。個案因腦傷
    致認知功能受損，經治療及後續照顧，短期內恢復可能性低
    。㈦鑑定判定及說明：1.基於受鑑定人因腦傷致認知功能受
    損，個案目前理解能力、表達能力及判斷能力皆有重度障礙
    ，致個案不能管理處分自己的財產，且短期內回復之可能性
    很低。2.其障礙之程度，可為監護宣告「不能為意思表示或
    受意思表示，且不能辨識其意思表示之結果。」等語，有衛
    生福利部彰化醫院成年監護鑑定書在卷可稽，堪認相對人因
    精神障礙或其他心智缺陷，致不能為意思表示或受意思表示
    ，亦不能辨識其意思表示之效果。從而，本件聲請為有理由
    ，應予准許，爰宣告相對人為受監護宣告之人。
四、本件相對人既經監護宣告，業如前述，揆諸前揭規定，自應
    為其選定監護人及指定會同開具財產清冊之人。又相對人之
    父黃清柳、弟黃上瑋均同意由聲請人擔任相對人之監護人，
    由關係人黃筱琪擔任會同開具財產清冊之人等情，有親屬系
    統表、同意書在卷可稽。本院審酌聲請人張秀鑾、關係人黃
    筱琪分別為相對人之母、妹，與相對人關係非常密切，由渠
    等分別擔任相對人之監護人、會同開具財產清冊之人，應符
    合相對人之最佳利益，爰裁定如主文第2、3項所示。
五、末依民法第1113條準用同法第1099條、第1099條之1之規定
    ，於監護開始時，監護人張秀鑾對於受監護宣告之人黃台萱
    之財產，應會同黃筱琪於2個月內開具財產清冊，並陳報法
    院，於開具完成並陳報法院前，監護人對於受監護宣告之人
    之財產，僅得為管理上必要之行為，併此指明。
六、依家事事件法第164條第2項，裁定如主文。
中　　華　　民　　國　　111 　年　　2 　　月　　23　　日
                   家事法庭     法  官　黃倩玲
正本係照原本作成。
如不服本裁定，應於送達後十日內向本院提出抗告狀，並繳納抗
告費新臺幣1千元。
中　　華　　民　　國　　111 　年　　2 　　月　　23　　日
                                書記官　呂怡萱